臺灣臺北地方法院刑事判決　　　　　　　　　　　　　九十二年度易字第二五四號
　　公　訴　人　臺灣臺北地方法院檢察署檢察官
　　被　　　告　丁○○
　　選任辯護人　郭錦茂律師
右列被告因業務侵占案件，經檢察官提起公訴（九十一年度偵字第二五三七七號），
本院判決如左：
    主  文
丁○○無罪。
    理  由
一、公訴意旨略以：被告丁○○為「美之國社區」起造人三詮建設股份有限公司（下
    稱三詮公司）之負責人，為從事業務之人，明知三詮公司向承購住戶代收之公共
    基金每戶新台幣（下同）二萬元，應全數轉交予該社區之公寓大廈管理委員會，
    竟基於意圖為三詮公司不法所有之概括犯意，連續自民國（下同）八十九年間至
    九十年六月間，指示其公司財務部不知情職員乙○○將所代收之公共基金共四十
    萬元，擅自挪用償付三詮公司積欠銀行之債務，予以侵吞私用，因認被告涉犯刑
    法第三百三十六條第二項業務侵占罪嫌。
二、按犯罪事實應依證據認定之，無證據不得認定犯罪事實，又不能證明被告犯罪者
    ，應諭知無罪之判決，刑事訴訟法第一百五十四條第二項、第三百零一條第一項
    定有明文。而所謂認定犯罪事實之證據，係指足以認定被告確有犯罪行為之積極
    證據而言，該項證據自須適合於被告犯罪事實認定，始得採為斷罪資料（最高法
    院二十九年度上字第三一０五號判例意旨參照）。
三、本件公訴人認被告涉犯刑法第三百三十六條第二項業務侵占罪犯嫌，無非係以告
    訴人即「美之國社區」公寓大廈管理委員會主任委員戊○○及前任主任委員謝秀
    珠之指訴、證人即負責代收前開公共基金之三詮公司財務部職員乙○○及美之國
    社區住戶王國禎之證述，且有美之國社區規約、三詮公司應續繳美之國社區管理
    基金明細表、委託書各一紙及交屋費用明細表二紙等資料為其主要論據。訊據被
    告對於三詮公司曾向「美之國社區」承購住戶代收每戶二萬元之公共基金，其中
    四十萬元並未交付予該社區之管理委員會，而用以償付三詮公司積欠銀行之債務
    等情固不否認，惟堅詞否認有何業務侵占之犯意，辯稱：自八十九年起，伊即未
    實際管理三詮公司，沒有侵占的意思；因為美之國我們有將近五百名住戶，賣了
    四百多戶，基金都有交給管理委員會，餘屋慢慢賣，賣到九十年六月，管理基金
    因為數額很小，這些錢在公司戶頭內，和別的項目是同一個戶頭，沒有特別獨立
    出來，這些交接中雖有遺漏，然伊認為應負責交還該四十萬元的是三詮公司，才
    請當時管理三詮公司之和成企業集團交付該四十萬元，交還給「美之國社區」管
    理委員會，雙方並立有和解書；而「美之國社區」規約與起訴之犯罪事實並無關
    聯云云。經查：告訴人雖指訴被告連續侵占應轉交予「美之國社區」公寓大廈管
    理委員會之代收之公共基金，並提出美之國社區規約、三詮公司應續繳「美之國
    社區」管理基金明細表、委託書、交屋費用明細表及三詮公司代收「美之國社區
    」基金已交付明細表以資佐證，惟證人即和成企業集團子公司豪士多股份有限公
    司財務經理丙○○於本院審理時證稱：「（被告丁○○何時將三詮建設公司之所
    有股權讓給你們集團？）民國九十年五月。（被告將股權讓給你們後，雖然仍掛
    名做三詮公司之董事長，實際上有無管理三詮公司之業務？）沒有。（三詮公司
    實際上由何人管理？）和成企業。（被告有無向你們三詮公司要求要還公共基金
    四十萬元給美之國社區？）有的。（你們有交四十萬元給被告嗎？）不是從我這
    邊直接交給他，這筆錢事後來有筆工程保證金退款，因為被告是名義上負責人，
    所以由他具領還給美之國社區。．．．（你何時知道有美之國公共基金的事情？
    ）去年被告跟我說有這筆款項要支付。（後來有無付這筆款項？）有。（後來給
    付之四十萬元何處得來？）就是三詮公司的，因為陸續我們有出售餘屋有收入，
    而且還有一筆工程保證金退款，錢是由三詮公司之現有款支出的。（當時三詮公
    司存摺有超過四十萬元嗎？）應該是有。」等語，有本院九十三年四月三十日審
    判筆錄在卷可稽。又證人即三詮公司會計甲○○亦於本院審理時證稱：「（依照
    告訴人所提三詮公司代收美之國基金已經交付之明細表，共有四百六十九戶，總
    金額九百三十八萬元，請問金額、戶數是否如此？）戶數差不多這麼多，還有餘
    屋，金額也是差不多那個金額。（這管理基金是否在你任職期間已經交付給美之
    國社區？）我印象中已經交給管委會，只剩約二十戶餘屋沒有繳交。（為何剩下
    之二十戶餘屋約四十萬元公共基金沒有交給美之國社區？）因為那時候餘屋陸續
    在賣，我們想等餘屋賣清後，再轉交給管委會。．．．（被告將三詮公司股份轉
    讓給和成之後，他有無實際再管理三詮公司？）沒有，因為股份轉讓，他就交給
    和成的人接手，他只是名義上之董事長。（被告有無指示你將二十戶之管理基金
    四十萬元挪用支付銀行之債務？）沒有。．．．（你們收到管理基金或一些公司
    款項之後，存入三詮公司戶頭後，銀行帳戶有無再細分管理費用或管理基金、公
    司存款等細目？）沒有，錢一併存到銀行去，沒有再細分。（你任職三詮公司之
    期間，銀行戶頭當時存款有足夠支應美之國社區之四十萬元嗎？）當時應該有足
    夠的錢。」等語，亦有本院九十三年四月三十日審判筆錄在卷可稽。又查被告業
    與美之國社區管委會達成和解，並已清償四十萬元，有協議書一紙，在卷足憑（
    見本院卷第三十四頁）。核均與被告所辯相符，基此，應足認被告前揭辯稱自八
    十九年起未實際管理三詮公司，沒有侵占的意思，公共基金都有交給管理委員會
    ，剩餘的理基金因數額很小，在公司戶頭內和別的項目是同一個戶頭，沒有特別
    獨立出來，交接中雖有遺漏，然之後有交還給「美之國社區」管理委員會，雙方
    並立有和解書等語，洵屬可信。綜上所述，尚難僅因被告積欠一部份管理基金之
    事實，即遽以推認被告涉有本件業務侵占犯行。本件告訴人除表明被告侵占公共
    基金之事實外，並未提陳任何有關具體事證以供本院調查，是其所為被告業務侵
    占之片面指訴，即難採為不利被告之認定基礎。此外，復查無其他積極證據足資
    證明被告有何公訴意旨所指業務侵占之犯行，不能證明被告被指訴之犯行，揆諸
    首開法條及判例之說明，依法自應諭知無罪之判決。
四、臺灣臺北地方法院檢察署九十一年度偵字第一二七二三號移送併辦意旨另以：被
    告丁○○係位於臺北市○○區○○路「國家企業園區大廈」起造人三興建設股份
    有限公司（下稱三興公司）之負責人，為從事業務之人，明知三興公司依公寓大
    廈管理條例第十八條之規定，按工程造價一定比例所提列二百零六萬七千一百三
    十二元至設於第一商業銀行中崙分行、戶名三興建設股份有限公司（內湖廠辦公
    同基金專戶）、帳號00000000000號帳戶中之公共基金，及分別向承
    購戶所代收共計七百四十萬八千六百四十四元之公共基金款項，均應全數轉交予
    該園區所成立之公寓大廈管理委員會，竟因所經營之各公司財務狀況不佳，而基
    於意圖為三興公司不法所有之概括犯意，自八十九年間起至九十一年一月間止，
    連續數次指示其公司財務部不知情職員乙○○將前揭所提列及代收之公共基金共
    計九百四十七萬五千七百七十六元，擅自挪用償付三興公司所積欠之債務，而予
    以侵吞私用，涉犯刑法第三百三十六條第二項業務侵占罪嫌，與本件具概括之犯
    意，而有連續犯一罪關係而移送併辦等語。因本件起訴部分業經為無罪之諭知，
    則與併辦部分顯無連續犯裁判上一罪之關係，本院不得對該併辦部份予以審究，
    自應退回檢察官依法處理，附此敘明。
五、據上論斷，應依刑事訴訟法第三百零一條第一項，判決如主文。
本案經檢察官楊仲萍到庭執行職務。
中　　　華　　　民　　　國　　　九十三　　　年　　　五　　月　　十四　　日
                                      臺灣臺北地方法院刑事第六庭
                                          審判長法  官  李英勇
                                                法  官  趙子榮
                                                法　官  曾正龍
右正本證明與原本無異。
如不服本判決，應於判決送達後十日內，向本院提出上訴狀。
                                                書記官  彭自青
中　　　華　　　民　　　國　　　九十三　　　年　　　五　　月　　二十一　日
